臺灣士林地方法院民事判決
111年度簡字第17號
原      告  李麗美  
訴訟代理人  陳豪杉律師
被      告  周政霖  
訴訟代理人  李奇哲律師
上列當事人間請求損害賠償事件，本院於民國111年8月24日言詞
辯論終結，判決如下：
    主  文
被告應給付原告新臺幣壹拾陸萬捌仟玖佰伍拾玖元，及自民國一
百一十年五月二十六日起至清償日止，按年息百分之五計算之利
息。
原告其餘之訴駁回。
訴訟費用由被告負擔五分之二，餘由原告負擔。
本判決第一項得假執行，但被告如以新臺幣壹拾陸萬捌仟玖佰伍
拾玖元為原告預供擔保，得免為假執行。
原告其餘假執行之聲請駁回。
    事  實  及  理  由
壹、程序部分：
一、按訴狀送達後，原告不得將原訴變更或追加他訴，但擴張或
    減縮應受判決事項之聲明者，不在此限，民事訴訟法第255
    條第1項第3款定有明文。原告起訴時聲明求為判決被告應給
    付原告新臺幣（下同）125萬5,900元（見本院士林簡易庭11
    0年度士簡調字第539號卷，下稱士簡調卷，第8頁），嗣於
    本院審理中變更聲明求為判決被告應給付原告45萬5,900元
    （見本院卷第76、178頁）。核原告前揭所為，屬減縮應受
    判決之聲明，合於前揭規定，應予准許。
二、復按關於財產權之訴訟，其標的之金額或價額在50萬元以下
    者，適用民事訴訟簡易程序，同法第427條第1項定有明文。
    又按通常訴訟事件因訴之變更或一部撤回，致其訴之全部屬
    於同法第427條第1項或第2項之範圍者，承辦法官應以裁定
    改用簡易程序，並將該通常訴訟事件報結後改分為簡易事件
    ，由原法官或受命法官依簡易程序繼續審理，為同一地方法
    院適用簡易程序審理事件事務分配辦法第4條第1項所明定。
    查本件原告於審理中將原起訴聲明請求之金額減縮為請求被
    告給付原告45萬5,900元，已如前述，致本件訴訟標的金額
    為50萬元以下，揆諸前揭規定，應適用簡易程序，故本院改
    依簡易訴訟程序審理。
貳、實體部分：
一、原告起訴主張：原告為門牌號碼新北市○○區○○路000巷00號4
    樓房屋（下稱系爭4樓房屋）所有權人及住戶，被告為同號5
    樓房屋（下稱系爭5樓房屋）所有權人，被告因疏於修繕系
    爭樓5樓房屋水管之破裂滲漏，致原告所有系爭4樓房屋天花
    板因而漏水，初始僅夜間有滴漏水聲，然於民國109年4、5
    月間情形愈發嚴重，造成原告所有系爭4樓房屋臥室、客廳
    、廚房之牆壁、通道走廊多處壁紙粉刷層膨脹龜列，及天花
    板水泥掉落、鋼筋裸露鏽蝕等嚴重損害情況，業經社團法人
    新北市土木技師公會（下稱新北市土木技師公會）鑑定屬實
    ，被告自應賠償原告所有系爭4樓房屋前開損害之修繕費用
    新臺幣（下同）25萬5,900元。又原告居住之系爭4樓房屋因
    系爭5樓房屋漏水受損，且該損害迄未修復，致原告長期不
    安，居家安寧遭受侵害，且情節重大，受有20萬元非財產上
    之損害。為此，爰依民法第184條第1項前段、第191條、第1
    95條規定，請求被告如數賠償。並聲明：㈠被告應給付原告4
    5萬5,900元，及自起訴狀繕本送達之翌日起至清償日止，按
    年息5%計算之利息。㈡願供擔保，請准宣告假執行。
二、被告則以：新北市土木技師公會業鑑定系爭房屋受損之修繕
    方案有二，一為不修繕客廳頂版方案，被告應負擔修繕費用
    為7萬6,500元，另一為修繕客廳頂版方案，被告應負擔修繕
    費用為10萬8,959元，被告願尊重原告所擇修繕客廳頂版方
    案，負擔10萬8,959元修繕費用。又原告於108年11月19日第
    一次向被告反應漏水時，被告即找來廠商於同年12月1日左
    右修復，並無拖延、漠視之情，復原告於109年5月間又向被
    告反應漏水，被告仍亦積極僱工修繕，並向原告說明修繕方
    式及進度，於109年7月間修復。是被告於系爭5樓房屋發生
    漏水情形時，均已儘速修復，且系爭4樓房屋天花板鋼筋鏽
    蝕及水泥剝落大部分不可歸責於被告，足徵對原告居住安寧
    之人格法益侵害情節尚非重大，原告據以請求非財產上損害
    賠償，應屬無據等語，資為抗辯。並聲明：㈠原告之訴駁回
    。㈡如受不利之判決，願供擔保請准宣告免為假執行。
三、原告主張其為系爭4樓房屋所有權人及住戶，被告為系爭5樓
    房屋所有權人，及系爭4樓因滲漏水致臥室、客廳、廚房之
    牆壁、通道走廊多處壁紙粉刷層膨脹龜列，及天花板水泥掉
    落、鋼筋裸露鏽蝕等情，業提出建物登記謄本及照片為證（
    見士調卷，第18、20、26至38頁、本院卷第112至118頁），
    復為被告所不爭執，堪信為實。又本院經兩造合意囑託新北
    市土木技師公會鑑定系爭4樓房屋各處漏水損壞情形之成因
    ，經鑑定結果為：「㈠：1.系爭4樓房屋中原告所指各處受漏
    水影響之牆面裝修材損壞，包含各發生壁癌及壁紙損壞等之
    牆面，均係漏水原因造成之損壞，應由被告負擔全部的修繕
    費用。2.系爭4樓房屋中原告所指各區受漏水影響之頂版，
    本鑑定認為損壞主要係緣自原有房屋結構本身的原因，其後
    再受樓上漏水及修繕震動等綜合影響致略為加劇，包含頂版
    及所貼天花壁紙（臥室3及走道)及頂版與木架天花貼壁紙（
    臥室2之A區）等需予修繕者，原告、被告修繕責任之負擔比
    均為4：6。3.至於可選擇不修（客廳頂版及木架天花貼壁紙
    (註：此區若欲修繕則原告、被告修繕責任之負擔比例亦為4
    ：6))及無需修繕者（臥室1木作夾版刷漆）等，其理由已於
    分析中說明。」，有該公會111年7月1日新北土技字第11100
    02060號鑑定報保告書在卷可按，是系爭5樓漏水確造成系爭
    4樓臥室、客廳、廚房之牆壁、通道走廊及天花板受損，亦
    堪認定。
四、按土地上之建築物或其他工作物所致他人權利之損害，由工
    作物之所有人負賠償責任；負損害賠償責任者，除法律另有
    規定或契約另有訂定外，應回復他方損害發生前之原狀債權
    人得請求支付回復原狀所必要之費用，以代回復原狀。民法
    第191條第1項本文、第213條第1項、第3項分別定有明文。
    又按不法侵害他人之身體、健康、名譽、自由、信用、隱私
    、貞操，或不法侵害其他人格法益而情節重大者，被害人雖
    非財產上之損害，亦得請求賠償相當之金額，民法第195條
    第1項前段定有明文。所謂其他人格法益，應包含居住安寧
    之人格法益。茲就原告請求被告賠償系爭4樓房屋修繕費用2
    5萬5,900元及非財產上之損害20萬元，分述如下：
㈠、原告請求被告賠償系爭4樓房屋修繕費用25萬5,900元部份：
　　原、被告分別為系爭4樓、5樓房屋所有權人，又系爭5樓漏
    水確造成系爭4樓臥室、客廳、廚房之牆壁、通道走廊及天
    花板受損，均如前述，是原告依民法第191條第1項本文規定
    ，請求被告就其所有系爭4樓臥室、客廳、廚房之牆壁、通
    道走廊及天花板之損害負賠償責任，應屬有據，原告另依民
    法第184條第1項前段規定，同請求被告負損害賠償責任，即
    無庸再予審酌。又系爭5樓房屋漏水致系爭4樓臥室、客廳、
    廚房之牆壁、通道走廊及天花板受損之修復費用，亦經本院
    囑託新北市土木技師公會為鑑定，其鑑定結果為：「㈡：1.
    若選擇不修繕客廳頂版及木架天花貼壁紙，各處漏水損壞之
    修繕費用詳如附件七詳細價目表A，總修繕費用新台幣（下
    同）109,149元，其中原告負擔32,649元，被告負擔76,500
    元，如附件七原、被告損壞修復分攤表A所列。2.若選擇修
    繕客廳頂版及木架天花貼壁紙，各處漏水損壞之修繕費用詳
    如附件七詳細價目表B，總修繕費用新台幣（下同）163,574
    元，其中原告負擔54,615元，被告負擔108,959元，如附件
    七原、被告損壞修復分攤表B所列。」（見卷附新北市土木
    技師公會111年7月1日新北土技字第1110002060號鑑定報告
    書），而原告業陳明擇修繕客廳頂版及木架天花貼壁紙之方
    式為修繕，被告亦表同意，是依民法第213條第1項、第3項
    規定，原告於請求被告給付10萬8,959元修繕費用範圍內，
    自屬有據，逾該範圍之請求，則屬無據。原告雖主張本件修
    繕需拆除並重作天花板，故室內地板需施作保護工程，應增
    加1萬8,000元修繕費用，且被告前手屋主變更房屋格局及水
    電管線，用水量逾原本設計，近年來僅被告進行修繕工程，
    及同一樓層鄰房天花板無與原告相同受損情形，是被告應負
    擔比6成更高比例之責任云云，並提出照片為證（見112至11
    8頁），然系爭4樓房屋之修繕費用及負擔情形，均經本院囑
    託新北市土木技師公會為鑑定，並出具報告在卷，詳細說明
    其鑑定過程及結果，原告以前開個人意見指摘專家鑑定結果
    ，難予憑採。
㈡、原告請求被告賠償20萬元非財產上損害部份：　　
    被告所有系爭5樓房屋漏水造成系爭4樓臥室、客廳、廚房之
    牆壁、通道走廊及天花板受損，遍及原告所居住之空間，自
    已對原告生活造成困擾及不便，並影響生活品質，已侵害原
    告居住安寧之人格權，堪認造成原告精神上之痛苦，已達情
    節重大，是依民法第195條第1項規定，原告請求被告賠償非
    財產上之損害，應屬有據。按不法侵害他人之人格權，被害
    人請得請求加害人賠償相當金額之慰撫金時，法院對於慰撫
    金之量定，應斟酌實際加害情形、所造成之影響、被害人痛
    苦之程度、兩造之身分地位經濟情形及其他各種狀況，以核
    定相當之數額。本院審酌被告得知系爭5樓房屋漏水即予修
    復，漏水期間非長，有手機對話內容可按（見本院卷第132
    至174頁），又系爭4樓房屋受損區域、情形，及原告精神痛
    苦程度、被告責任比例，並衡原告為高職畢業，目前無工作
    ，經濟來源靠先前積蓄、勞保年金及子女扶養，109年、110
    年利息所得及股利憑單收入各約20萬元、1萬多元，名下有
    系爭4樓房地及1筆投資，財產總額約154萬5,460元（見本院
    限制卷）；被告為大專畢業，目前從事室內裝潢，有父母要
    扶養，109年、110年薪資所得均為30多萬元，名下有系爭5
    樓房地及汽車2部，財產總額約158萬2,000元（見本院限制
    卷），認原告請求被告賠償非財產上損害，應以6萬元為適
    當。
五、綜上，原告得請求被告賠償之金額合計為16萬8,959元（計
    算式：108,959＋60,000 ＝168,959）。按給付無確定期限者
    ，債務人於債權人得請求給付時，經其催告而未為給付，自
    受催告時起，負遲延責任。其經債權人起訴而送達訴狀，或
    依督促程序送達支付命令，或為其他相類之行為者，與催告
    有同一之效力；遲延之債務，以支付金錢為標的者，債權人
    得請求依法定利率計算之遲延利息。應付利息之債務，其利
    率未經約定，亦無法律可據者，週年利率為5%。民法第229
    條第2項、第233條第1項前段、第203條分別定有明文。本件
    原告於110年5月6日起訴，被告於同年月25日收受起訴狀繕
    本，有送達證書可證（見士簡調卷第52頁）。是原告就前開
    得請求之金額，併請求自起訴狀繕本送達翌日即110年5月26
    日起至清償日止，按年息5%計算之利息，亦屬有據。
六、綜上所述，原告依民法第191條第1項本文、第195條第1項前
    段規定，請求被告給付16萬8,959元，及自起訴狀繕本送達
    翌日即110年5月26日起，至清償日止，按年息5%計算之利息
    ，為有理由，應予准許；逾此範圍之請求，則無理由，應予
    駁回。又本件係就民事訴訟法第427條第1項訴訟適用簡易程
    序所為被告一部敗訴之判決，依同法第389條第1項第3款規
    定，就被告敗訴部分應依職權宣告假執行。並依同法第392
    條第2項規定，就被告敗訴部分依被告聲請宣告被告預供擔
    保後，得免為假執行。至於原告敗訴部分，原告之訴既經駁
    回，假執行之聲請失所附麗，應併予駁回。
七、本件事證已臻明確，兩造其餘主張陳述及所提證據方法，經
    本院斟酌後認均不足以影響本判決結果，自無逐一詳予論駁
    之必要，併此敘明。
八、據上論結，原告之訴為一部有理由，一部無理由，依民事訴
    訟法第79條判決如主文。　　
中　　華　　民　　國　　111 　年　　9 　　月　　30　　日
                  民事簡易庭  法  官  劉瓊雯
以上正本係照原本作成。
如對本判決上訴須於判決送達後 20 日內向本院提出上訴狀。如
委任律師提起上訴者，應一併繳納上訴審裁判費。
中　　華　　民　　國　　111 　年　　9 　　月　　30　　日
                              書記官  劉淑慧